臺灣臺東地方法院刑事判決　　　　　　　 95年度易字第290號
公　訴　人　臺灣臺東地方法院檢察署檢察官
被　　　告　乙○○
上列被告因竊盜案件，經檢察官提起公訴（95年度偵字第2422號
），本院判決如下：
    主  文
乙○○竊盜，處拘役貳拾日，如易科罰金，以新臺幣壹仟元折算
壹日。
    事  實
一、乙○○意圖為自己不法之所有，於民國95年10月3日10時許
    ，在丙○○位於臺東縣臺東市○○○路137巷16號住處前，
    趁四下無人注意之際，徒手將丙○○所有之紫色腳踏車1台(
    約值新臺幣2,000元)竊走牽離，恰為丙○○查覺，追捕不及
    ，遂告知其夫林坤時行竊之人樣貌，著林坤時外出尋找，於
    同日11時許，在臺東縣臺東市○○路文化公園涼亭發現乙○○，並見乙○○騎乘上開腳踏車沿鐵花路行駛，遂報警處理
    ，為警當場查獲。並扣得上開腳踏車1台。
二、案經臺東縣警察局臺東分局報請臺灣臺東地方法院檢察署檢
    察官偵查起訴。
    理  由
壹、程序方面:
一、按刑事訴訟法第159條第1項雖規定，被告以外之人於審判外
    之言詞或書面陳述，除法律有規定外，不得作為證據。惟同
    法第159條之5第1、2項已規定，經當事人於審判程序同意作
    為證據，法院審酌該言詞陳述或書面陳述作成時之情況，認
    為適當者，亦得為證據。當事人、代理人或辯護人於法院調
    查證據時，知有第159條第1項不得為證據之情形，而未於言
    詞辯論終結前聲明異議者，視為有前項之同意，此乃第159
    條第1項所容許，得作為證據之例外規定之一。經查，本案
    被告乙○○及檢察官於言詞辯論終結前，均未就本院所調查
    之證據主張有刑事訴訟法第159條第1項不得為證據之情形，
    是本案就被告乙○○被訴犯行部分，經本院調查之證據均有
    證據能力。
二、再按法院認為應科拘役、罰金或應諭知免刑或無罪之案件，
    被告經合法傳喚無正當理由不到庭者，得不待其陳述逕行判
    決。刑事訴訟法第306條亦有規定，查本案審判期日，被告
    乙○○於程序進行中途離席，點呼無著，視同不到庭，依上
    揭法條意旨，本院自得不待其陳述逕行判決，附此敘明。
貳、實體方面:
一、訊據被告矢口否認有於前揭時、地竊取被害人丙○○之紫色
    腳踏車之犯行，辯稱: 伊於95年10月3日上午去臺東縣臺東
    市體育場運動，經臺東縣臺東市○○路文化公園時，碰到綽
    號「一郎」之甲○○，「一郎」請伊幫忙尋找他媽媽丙○○
    失竊的腳踏車，因伊之前曾在臺東縣臺東市舊火車站遊樂場
    附近看到一輛相似的腳踏車，伊就去騎回到鐵花路文化公園
    那邊要交予「一郎」，想不到他們會帶警察來捉伊云云。
二、經查:
(一)證人即被害人丙○○於本院審理時證稱: 「 (問: 腳踏車何
    時遺失的?) 時間我忘記了，就是警察查到偷車的人當天丟
    掉的，‥‥。」、「 (問: 遺失多久才抓到竊賊?)12 點多
    我去學校，然後接到我先生的電話說抓到了。」、「 (問:
    妳所有的腳踏車除了那天遺失外，其他時間是否有遺失?)
    沒有。」、「 (問: 妳是否親眼看見人家偷牽妳的腳踏車?)
    有，就是被告，從我桂林北路的家牽走的，案發之前幾天他
    就來家裡要錢，說我兒子甲○○欠他的錢。」、「 (問: 妳
    看到被告牽車的時候他的穿著打扮? 妳有看到他牽車子離開
    嗎?) 穿一件白上衣，青色的褲子，白白的平頭，我有看到
    他的臉，他就邊牽邊走，我有喊他，我還有請隔壁的鄰居去
    追他，他不回頭，也不曉得他跑去哪裡。」、「 (問: 妳在
    喊什麼?) 我說『先生、先生 (日語)』，我找不到他人，我
    先生回來後我就告訴他，他就出去找人了，被告後來被警察
    查到的時候也是穿著我看到的那套服裝。」等語 (見本院96
    年1月17日審判筆錄第7頁至第8頁)，核與證人丙○○在警詢
    中之指述相符，被告於事發當日之穿著亦與證人所述雷同，
    有被告在臺東縣警察局臺東分局中興派出所拍攝之照片附卷
    可稽 (見警卷第11頁)，查被害人丙○○係親見目擊竊案現
    場之人，於事發後即赴警察派出所接受詢問，記憶應猶深刻
    ，又與被告素無嫌怨，當無設詞誣陷之可能，其上開指述，
    自堪採信。
(二)證人即被害人丙○○之夫林坤時於警詢時亦證稱: 我太太說
    今天早上有一位白頭髮、穿白色短袖汗衫的人曾在我家附近
    進出，我便在市區尋找我們遭竊的腳踏車，約今早11時許，
    在臺東市○○路文化公園涼亭發現我太太所講特徵之人，我
    便立即報警，就在公園附近看見被告騎著我所失竊的腳踏車
    等語 (見警卷第8頁)，顯與證人即其子甲○○於本院審理時
    證稱: 「 (問: 你說你認識被告，當天在警察查獲的時候他
    牽腳踏車時是否在場?) 我有在場。」、「 (問: 怎麼知道
    腳踏車遭竊?) 我爸爸到鐵道藝術村文化公園找我，問我有
    沒有騎腳踏車出去，我說沒有。」、「 (問: 有沒有請被告
    幫忙找腳踏車?) 有，我跟被告說我媽媽的腳踏車掉了，他
    馬上就說他有看到在公路局那邊，要幫我找。」、「 (問:
    被告當天的穿著打扮?) 忘記了。」、「 (問: 你請被告幫
    忙找腳踏車的時候被告在做什麼?) 那時候已經在喝酒了，
    那是事後他騎腳踏車過去。」、「 (問: 他騎誰的腳踏車?)
    不知道。」、「 (問: 跟你家的腳踏車是否一樣?) 不一樣
    。」、「 (問: 你怎麼問他有沒有看到你媽媽的腳踏車?)
    他說有看到，在公路局那邊，要幫我騎回來，不久警察就抓
    他了。」、「 (問: 他說有看到是在哪裡看到?) 他說放在
    公路局那邊。」、「 (問: 被告有跟你說什麼時候看到那台
    腳踏車嗎?) 當天早上他是說在公路局附近看到。」、「(問
    : 公路局距離你家多遠?)1 公里左右。」、「 (問: 被告知
    道你們家在哪裡嗎?) 他知道。」、「 (問: 你當時怎麼會
    開口請他幫忙?) 我經過那個地方，被告剛運動回來，遇到
    他，我就問他有沒有看到，他說有看到。」云云 (見本院96
    年1月17日審判筆錄第3頁至第5頁)，然查證人甲○○既稱請
    被告幫忙找腳踏車時，已經在喝酒了，事後被告才騎腳踏車
    去，又稱係經過那個地方，被告剛運動回來云云，前後矛盾
    ，顯係事後迴護之詞不足採信，況縱有其事，亦屬竊後彌縫
    之舉，與本案罪責是否成立無涉，尚不足為被告有利之認定
    。
(三)被告於事發當日供稱: 因我朋友林坤時說他一部腳踏車遭竊
    ，我就去國光客運後面 (光明路)騎給他 (見警卷第2頁)云
    云，嗣於偵查時復供稱: 不認識林坤時，我認識他兒子，也
    是他兒子叫我去幫他找他被偷的腳踏車的，今天 (10月3日)
    早上11點多在舊火車站涼亭那裡拜託我的，因為我們剛好在
    聊天，林坤時剛好走過來說他家腳踏車被偷了，他兒子就拜
    託我帶他去找云云 (見偵卷第6頁至第7頁)，後於本院審理
    時再稱: 我每天都是4點半去晨泳，到5點多買早餐回去跟我
    弟弟一起吃，到體育場時間大約7點多，到10點左右才回家
    ，好幾天前我就有看到那台茄子色的腳踏車停在那裡云云(
    見本院96年1月17日審判筆錄第6頁)，參以上述證人之證述
    ，可知被告辯解前後矛盾，顯屬事後畏罪卸責之詞，不足採
    信。此外，復有贓物認領保管單 (見警卷第10頁)、被害人
    指認被告照片 (見警卷第11頁)、贓物照片 (見警卷第12頁
    至第13頁)等件附卷可考，足認本案事證明確，被告犯行洵
    堪認定，應依法論科。
三、核被告意圖為自己不法之所有，而竊取他人之財物，所為係
    犯刑法第320條第1項普通竊盜罪。爰審酌被告犯罪之動機、
    目的、手段、所生危害、及其生活狀況、品性、智識程度、
    犯罪後態度等一切情狀，量處如主文所示之刑，並諭知易科
    罰金之折算標準，以資懲儆。
四、據上論斷，應依刑事訴訟法第299條第1項前段、第306條，
    刑法第320條第1項、第41條第1項前段，刑法施行法第1條之
    1，判決如主文。
本案經檢察官丁○○到庭執行職務。
中　　華　　民　　國　　96　　年　　1 　　月　　31　　日
                  刑事第二庭審判長法  官  李水源
                                  法  官  簡芳潔
                                  法  官  曾宗欽
以上正本證明與原本無異。
如不服本判決，應於判決送達後10日內向本院提出上訴狀（須附
繕本）。
「切勿逕送上級法院」
                                  書記官　沈茜庭
中　　華　　民　　國　　96　　年　　1 　　月　　31　　日
附錄本案論罪科刑法條全文：
刑法第320條第1項：
意圖為自己或第三人不法之所有，而竊取他人之動產者，為竊盜
罪，處5年以下有期徒刑、拘役或500元以下罰金。
